【裁判字號】    97,保險簡上,2
【裁判日期】    981012
【裁判案由】    給付保險金
【裁判全文】
臺灣宜蘭地方法院民事判決           97年度保險簡上字第2號
上 訴 人  即
附帶被上訴人  庚○○
被上訴人  即
附 帶 上訴人  新光產物保險股份有限公司
法 定 代理人  甲○○
訴 訟 代理人  丁○○
              戊  ○
被上訴人  即
附 帶 上訴人  兆豐產物保險股份有限公司（原中國產物保險股
              份有限公司）
法 定 代理人  乙○○
訴 訟 代理人  丙○○
              己○○
上列當事人間給付保險金事件，上訴人對於民國97年3月13日本
院羅東簡易庭96年度羅保險簡字第1號第一審判決提起上訴，被
上訴人並提起附帶上訴，本院於98年9月28日言詞辯論終結，判
決如下：
    主  文
上訴及附帶上訴均駁回。
第二審訴訟費用由上訴人及附帶上訴人各自負擔。
    事  實  及  理  由
甲、程序方面：
一、按被上訴人於言詞辯論終結前，得為附帶上訴，且附帶上訴
    ，雖在被上訴人之上訴期間已滿，亦得為之，民事訴訟法第
    460條第1項前段、第2項分別定有明文。又上開規定於簡易
    程序第一審判決之上訴程序準用之，同法第436條之1第3項
    亦規定甚明。本件上訴人對於第一審判決其敗訴部分提起上
    訴，被上訴人兆豐產物保險股份有限公司（更名前為中國產
    物保險股份有限公司，下稱兆豐公司）、新光產物保險股份
    有限公司（下稱新光公司）雖分別於其上訴期間屆滿後之民
    國97年7月8日、同年月22日提起附帶上訴，揆諸前揭規定，
    於法並無不合，應予准許。
二、上訴人於終局判決前，得將上訴撤回。但被上訴人已為附帶
    上訴者，應得其同意，民事訴訟法第459條第1項定有明文。
    又上開規定於簡易程序第一審判決之上訴程序準用之，同法
    第436條之1第3項亦規定甚明，上訴人於98年9月28日本院言
    詞辯論期日撤回假執行之請求，核無不合，應予准許。
乙、實體方面：
一、上訴人即附帶被上訴人起訴主張：伊於94年6月13日與被上
    訴人新光公司簽訂團體傷害保險契約，並附加「傷害醫療保
    險給付（日額型）附加條款保單條款」，其中第2條約定「
    住院保險金：按被保險人之住院日數每日給付住院保險金，
    但每次事故給付日數不得超過90日。」，並於團體傷害保險
    證上約定「意外住院日額給付新台幣（下同）2,000元」；
    另於94年6月16日與被告兆豐公司簽訂團體傷害保險契約，
    附加「傷害醫療保險金給付附加條款」，其中第1條第2款約
    定「本公司就實際住院日數給付保單所記載（傷害住院醫療
    慰問金日額），但每次傷害給付日數不得超過90日」，同時
    於團體保險證上記載「住院日領為每日2,000元正。」。伊
    於94年7月11日下午2時許，乘坐訴外人蔡立蓁騎乘車號SD9-
    265號重型機車，行經宜蘭縣三星鄉○○路0.5公里處，因蔡
    立蓁欲閃避穿越道路之貓隻，不慎摔倒，致上訴人身體受有
    急性左側坐骨神經痛、上背部、下背部及肩膀、全身多處挫
    傷，並分別自94年7月11日起至同年7月15日止、自同年7月
    15 日起至同年7月26日止、同年8月1日起至8月22日止、同
    年9 月2日起至19日止住院治療，總計住院55日，伊於前述
    保險契約有效期間內發生保險事故，被上訴人新光公司僅給
    付38,000元，餘額則拒不給付，被上訴人兆豐公司則全部未
    給付。為此依兩造之保險契約，請求判決被上訴人新光公司
    應給付伊68,000元；被上訴人兆豐公司應給付伊106,000元
    ，及均自起訴狀繕本送達翌日起至清償日止，按週年利率5%
    計算之利息等語。
二、被上訴人於原審辯以：
(一)、被上訴人新光公司：上訴人之傷勢應係舊傷引起，且其分別
    於羅東聖母醫院及羅東博愛醫院計有4次之住院紀錄，依醫
    院之出院病理摘要內容顯示上訴人住院治療後狀況良好只需
    定期返院門診治療即可，殊不知上訴人為何需持續住院達53
    日？且保險事故發生時間在94年7月11日，已超過2年時效，
    原告之請求已屬無據等語為辯。
(二)、被上訴人兆豐公司：上訴人於94年7月11日發生意外傷害事
    故，其保險請求權即處於得請求之狀態，依保險契約條款第
    22條之約定，由本契約所生之權利，自得為請求之日起，經
    過2年不行使而消滅，是上訴人之保險金請求權於96年7月10
    日即已時效消滅。上訴人固於94年10月4日曾以三星郵局存
    證信函請求伊給付保險金，惟上訴人未於6個月內起訴，時
    效視為不中斷，即應依原時效起算日計算，上訴人之請求已
    非正當等語為辯。
三、原審審理結果，對於上訴人分別依與被上訴人2人之保險契
    約之約定，請求被上訴人2人給付自94年9月2日至同年月15
    日止住院計14日之保險金，各核計28,000元及均自起訴狀繕
    本送達翌日即96年9月15日起至清償日止，按週年5%計算之
    利息，並駁回上訴人其餘請求。上訴人、被上訴人則分別對
    於敗訴部分提起上訴、附帶上訴。上訴人另補稱伊一發生事
    故以後就向被上訴人公司送件申請理賠，兆豐公司都沒有置
    理，新光公司有理賠前2次住院的日費，但後2次就沒有理賠
    ，伊主張整個住院過程是同一個事故，故請求權時效應從94
    年9月16日起算，並聲明求為判決：1.原審判決關於不利於
    上訴人部分之裁判均廢棄。2.前項判決廢棄部分，被上訴人
    新光公司應再給付上訴人40,000元、被上訴人兆豐公司應再
    給付78,000元，及均自96年9月15日起至清償日止，按週年
    利率5％計算之利息。被上訴人新光公司則補稱：保險理賠
    的請求權應該從保險事故發生時起算，故主張是從94年7月
    11 日起算；被上訴人兆豐公司除爰引新光公司見解外，復
    補稱：從保險事故發生起2年內就足以讓上訴人確認其損害
    金額多寡，上訴人超過2年來請求，會造成保險公司查證上
    的困難，時效規定為2年，也是在制裁保險請求權人怠於行
    使其權利，並均聲明求為：1.上訴駁回。2.原判決關於命被
    上訴人各給付上訴人28,000元部分廢棄。
四、本件兩造不爭執之事實，為上訴人於94年7月11日下午2時許
    ，乘坐訴外人蔡立蓁騎乘車號SD9-265號重型機車，行經宜
    蘭縣三星鄉○○路0.5公里處，因蔡立蓁欲閃避穿越道路之
    貓隻，不慎摔倒，而上訴人身體嗣因急性左側坐骨神經痛、
    上背部、下背部及肩膀、全身多處挫傷等傷情，自94年7月
    11 日起至同年7月15日止在羅東聖母醫院住院5日、自同年7
    月15日起至同年7月26日止在羅東博愛醫院住院12日、自同
    年8月1日起至8月22日止在羅東聖母醫院住院22日、自同年9
    月2日起至「15日」（上訴人誤指為19日）止在羅東博愛醫
    院住院14日，總計53日，業據提出被告2公司之團體傷害保
    險單、保險證、宜蘭縣警察局三星分局道路交通事故證明書
    、道路交通事故現場圖影本暨相片、羅東博愛醫院、羅東聖
    母醫院診斷證明書為證，復為被上訴人所不爭執，應堪信為
    真實。
五、本件經本院整理，並為兩造所同意之爭點，為上訴人庚○○
    對被上訴人公司之保險理賠請求權時效之起算日為何？本院
    判斷如下：
(一)、按由保險契約所生之權利，自得為請求之日起，經過二年不
    行使而消滅；消滅時效，因下列事由而中斷：一請求。二承
    認。三起訴。時效因請求而中斷者，若於請求後6個月內不
    起訴，視為不中斷，保險法第65條、民法第129條第1項、同
    法第130條分別定有明文。又按保險金給付請求權應自保險
    事故發生之時，即開始起算其時效期間，不因請求權人對此
    權利之存在主觀上知悉與否而有影響，最高法院75年度台上
    字第2028號判決意旨參照；惟保險事故發生時，保險人之保
    險給付條件未必立即具備（例如受傷之日尚未就醫或醫療費
    用尚未結算），如即時起算給付請求權之時效期間，對於被
    保險人或受益人亦屬不利，是解釋上仍應本於以作有利於被
    保險人解釋為原則。再者，始日在通常情形，多不足一日，
    倘以一日計算，即與社會一般習慣不合，故仍應適用民法第
    119條、第120條第2項始日不算入之規定，最高法院93年度
    第8次民事庭會議乙說及決議結論之見解參照。
(二)、查本件系爭之保險契約，依新光產物保險團體傷害保險契約
    書，其附加條款第2條第1項及新光團體傷害保險證可知，住
    院保險金係按被保險人之住院日數，每日給付住院保險金
    2,00 0元，但每次事故給付日數不超過90日。」；另中國產
    物保險股份有限公司中產團體傷害保險（台灣全民優質生涯
    規劃協進會專案）保險契約書，其傷害醫療保險金給付附加
    條款約定給付保險單及團體保險證所記載之「傷害住院醫療
    慰問金日額」為每日2,000元。故，系爭保險契約類型，皆
    屬日額型之住院保險性質，申言之，被保險人請求給付保險
    金之原因除保險事故發生外，必須有住院之事實始足當之；
    反之，如被保險人於保險事故發生後，無論其所受之人身傷
    害程度之輕重，若無住院診治之事實，皆非得依上開約定請
    求給付保險金。又被保險人若仍在住院，自由活動之能力自
    大受限制，誠難以期待已得以檢具相關證明資料申請理賠、
    辦理出險，且一般住院傷病患因病情之變化與醫師之判斷等
    因素，勢必於出院日始得確定其住院日數及對保險人所得請
    求各項保險金之項目、金額，始無任何得為請求之法律上或
    事實上之障礙事由存在，故應認被保險人於每次出院日，給
    付條件均已具備，復依社會一般習慣及首揭說明，始日應不
    予算入方屬合理。職是，原告自94年7月11日起至同年7 月
    15日止住院5日、自同年7月15日起至同年7月26日止住院12
    日、自同年8月1日起至8月22日止住院22日、自同年9月2日
    起至15日止住院14日，各次保險金給付請求權得為請求之日
    ，應以出院日之翌日起算即分別為94年7月16日、同年月27
    日、同年8月23日、同年9月16日起算時效。
(三)、又上訴人主張伊曾於94年7月27日、同年8月8日向被上訴人
    新光公司申請理賠，並提出傷害理賠申請書為據（原審卷第
    150、151頁）。惟被上訴人新光公司僅分別於94年8月15 日
    給付24,000元；於94年8月4日給付1萬元，餘款則拒絕給付
    ，亦有卷附保險金理賠理算通知書在卷足證（原審卷第15 2
    、153頁）。另上訴人曾於94年8月8日、94年10月20日填具
    理賠申請書、於94年10月4日以三星郵局第41號存證信函請
    求被上訴人兆豐公司理賠（原審卷第41、63、64頁），但被
    上訴人兆豐公司全部拒絕理賠，然上訴人於被上訴人拒絕後
    6個月內未提起訴訟，迨至96年9月5日始行起訴，此有上訴
    人於原審起訴狀上所載本院收文日期戳章可佐。是以，上訴
    人4次住院之保險金給付請求權，分別於96年7月15日、同年
    月26日、同年8月22日、同年9月15日時效屆滿，上訴人於96
    年9月5日向原審提起訴訟，就前3次住院保險金給付請求權
    均已罹於時效甚明，被上訴人2人所為該部分已罹於2年時效
    之抗辯，即屬可採。是以，上訴人之主張，為無理由。
(四)、既系爭保險金請求權時效應自上訴人各出院之翌日起算時效
    ，已如前述，從而，被上訴人即附帶上訴人所為附帶上訴之
    請求，即屬無據，亦非可採。
六、綜上所述，被上訴人分別依與被上訴人2人之保險契約法律
    關係，訴請被上訴人各應給付自94年9月2日至同年月15日止
    ，住院計14日之保險金計28,000元，並自96年9月15日起至
    清償日止，按週年利率5%計算之利息，為有理由，應予准許
    。逾此部分之請求，則為無理由，應予駁回。是以，原審命
    被上訴人各均給付28,000元，及自96年9月15日起至清償日
    止，按年息5%計算之利息，並就勝訴部分依職權為假執行之
    宣告，另駁回上訴人其餘在第一審之訴，於法並無違誤。上
    訴及附帶上訴意旨分別指摘原判決對己不利部分不當，求予
    廢棄改判，均無理由，應均予駁回其上訴及附帶上訴。
七、本件判決基礎已臻明確，兩造其餘之攻擊防禦方法及訴訟資
    料經本院斟酌後，核與判決之結果不生影響，爰不一一論述
    ，再予敘明。
八、據上論結，本件上訴及附帶上訴均為無理由，依民事訴訟法
    第436條之1第3項、第449條第1項、第78條、第85條第1項，
    判決如主文。
中    華    民    國    98    年    10    月    12    日
                  臺灣宜蘭地方法院民事庭
                      審判長法  官 楊麗秋
                            法  官 陳雪玉
                            法  官 張軒豪
正本與原本無異。
本件不得上訴。
中    華    民    國    98    年    10    月    12    日
                            書記官 謝佩欣


司法院資訊處製作；財團法人民間司法改革基金會備份。
